【裁判字號】    95,訴,280
【裁判日期】    950913
【裁判案由】    違反毒品危害防制條例
【裁判全文】
臺灣花蓮地方法院刑事判決               95年度訴字第280號
公  訴  人  臺灣花蓮地方法院檢察署檢察官
被      告  乙○○
指定辯護人  本院公設辯護人  甲○
上列被告因違反毒品危害防制條例案件，經檢察官提起公訴（94
年度核退偵字第134號），本院判決如下：
    主  文
乙○○共同連續販賣第二級毒品，處有期徒刑年捌月，扣案之
第二級毒品安非他命拾柒包（毛重拾點捌公克）沒收銷燬之。
    事  實
一、乙○○明知安非他命係屬毒品危害防制條例規定之第二級毒
    品，不得非法販賣，竟與丁○○（經本院另案判決確定）共
    同基於販賣第二級毒品安非他命之概括犯意聯絡，先後於92
    年5月初某日、92年5月17日及同年5月間某日，由欲購買毒
    品之丙○○、綽號「太球仔」之不詳真實姓名成年男子、綽
    號「阿華」之不詳真實姓名成年男子撥打電話與丁○○聯絡
    ，雙方談妥交易價格每次新臺幣（下同）2,000元，並分別
    約定交易地點為花蓮縣境內某處、花蓮縣吉安鄉東里客棧、
    花蓮慈濟醫院附近後，再由丁○○指示乙○○將安非他命送
    交予前開3人，而共同販賣第二級毒品安非他命予上開3人，
    乙○○則獲取得免費吸食第二級安非他命之報酬。嗣於95年
    8月11日下午5時30分許，經警方至乙○○位於花蓮縣吉安鄉
    ○里村○里○○街40巷6號之住處搜索而查獲，並當場扣得丁○○甫於同日上午6、7時許，在花蓮縣吉安鄉○里○○街80號
    丁○○住處，親自交予乙○○預備供販毒用之第二級毒品安
    非他命17包（毛重10.8公克）。
二、案經花蓮縣警察局移請臺灣花蓮地方法院檢察署檢察官偵查
    起訴。
    理  由
一、上開與丁○○共同連續販賣第二級毒品安非他命之事實，業
    據被告乙○○於本院準備程序及審理中坦承不諱（本院卷第
    32頁、第54頁），核與證人丁○○、丙○○於本院審理中證
    述情節相符，並有監聽譯文1份附卷可稽，及丁○○交予被
    告預備供販毒用之第二級毒品安非他命17包（毛重10.8公克
    ）扣案可資佐證，足徵被告之自白與事實相符，堪予採憑。
    至公訴人雖認被告除交付毒品予上開販毒對象外，亦有代丁○○收取價金之行為云云，惟此據被告堅決否認，辯稱：伊
    知道伊所送的東西係安非他命，但伊並未向販毒對象收取價
    金，價金部分是丁○○在處理等語，又證人丁○○於本院審
    理中證稱：伊僅有叫乙○○拿毒品交給販毒對象，但未指使
    乙○○代其收取毒品買賣之價金等語（本院卷第53頁）；證
    人丙○○證述：伊有向丁○○購買過1次安非他命，安非他
    命係被告交付予伊，但伊因身上沒錢，故先欠著，並未當場
    拿錢給被告等語（本院卷第55頁），復查無積極證據證明被
    告確有向販毒對象收取金錢之行為，此部分即應為被告有利
    之認定，惟被告既自承其明知係第二級毒品安非他命，仍持
    之交付予販毒對象，且每次均自丁○○處獲取免費吸食安非
    他命作為報酬等情在卷，已如前述，自不影響其應負共同販
    賣之刑責甚明。綜上，事證明確，被告前開犯行，應堪認定
    。
二、按被告行為後，刑法業於95年7月1日修正施行，應依新刑法
    第2條第1項之規定，定其準據法。次按行為後法律有變更者
    ，適用行為時之法律。但行為後之法律有利於行為人者，適
    用最有利於行為人之法律，修正後刑法第2條第1項前段及但
    書分別定有明文。又比較新舊法，應綜合罪刑全部之結果（
    包括共犯、未遂犯、連續犯、牽連犯、結合犯以及累犯加重
    、自首減輕，暨其他法定加減原因，與加減例等一切情形）
    而為比較；就比較之結果，需為整體之適用，不能割裂分別
    適用各該有利於行為人之法律，最高法院著有24年上字第46
    34號、27年上字第261號判例可資參照。查：(1)修正前刑法
    第28條共同正犯之規定，本次僅為字句之修正，目的在排除
    陰謀共同正犯，惟不影響本件被告與丁○○均為共同參與構
    成要件行為之共同正犯，是修正後之規定並無較有利被告之
    處。(2)修正後之刑法刪除第56條連續犯規定，惟上開被告先
    後3次販賣第二級毒品安非他命，時間緊接，手法相同，顯
    係基於概括犯意反覆為之，應論以連續犯，而非數罪併罰，
    故比較新舊法之結果，以修正前之刑法第56條連續犯規定，
    較有利於被告。(3)又修正後刑法第59條裁判上酌減其刑之規
    定，雖增列「認科以最低度刑仍嫌過重」之適用條件，惟此
    僅屬向來實務見解之明文化，新刑法亦未較有利於被告。據
    上，綜合比較新舊法之結果，以修正前之規定較有利於被告
    ，自應整體適用修正前之刑法規定對其論處。
三、按刑法上之幫助犯，需以幫助他人犯罪之意思，且所參與者
    ，係犯罪構成要件以外之行為，方能成立；苟已參與構成某
    種犯罪事實之一部，即屬分擔實施犯罪之行為，雖僅以幫助
    他人犯罪之意思而參與，亦仍屬共同正犯，最高法院著有27
    上字第133號判例意旨可資參照。查被告乙○○明知如事實
    欄所示之販毒對象均係向丁○○購買第二級毒品安非他命，
    仍依丁○○之指示攜帶安非他命交付予該等販毒對象，足認
    其確有參與販賣安非他命之構成要件行為，縱其主觀上僅基
    於幫助犯意為之，亦應論以販賣安非他命之共同正犯，而非
    幫助犯。核被告所為，係犯毒品危害防制條例第4條第2項之
    販賣第二級毒品罪。被告持有安非他命後進而販賣，持有之
    低度行為為其後販賣之高度行為所吸收，不另論罪。被告與
    丁○○兩人間就上開犯行，互有犯意聯絡及行為分擔，應論
    以共同正犯。被告先後3次販賣安非他命之犯行，時間緊接
    ，手法相同，觸犯構成要件相同之罪名，顯係基於概括犯意
    反覆為之，為連續犯，應依修正前刑法第56條之規定論以一
    罪，並加重其刑（無期徒刑部分不得加重）。又被告販賣安
    非他命之次數、時間，業經公訴檢察官於本院95年8月30日
    審理中當庭減縮為如事實欄所示之3次（本院卷第51頁），
    本院審判範圍自應以此為準，附此敘明。再查被告之學歷僅
    為高中肄業，為解自身毒癮，貪圖免費獲取施用之少量安非
    他命，而與丁○○共同販賣第二級毒品，販賣期間、次數均
    屬非多，且所得財物亦屬非鉅，犯後復已坦承犯行，深具悔
    意，倘處以最輕法定本刑，尚嫌過苛，依一般國民之法律情
    感及生活經驗，認其犯罪情狀堪可憫恕，爰依修正前刑法第
    59條之規定酌減其刑，並先加後減之。爰審酌被告素行尚可
    ，有臺灣高等法院被告前案紀錄表及臺灣花蓮地方法院檢察
    署刑案資料查註紀錄表各1份在卷可稽，本次貪圖小利，共
    同販賣第二級毒品安非他命予他人施用，戕害國民身心健康
    ，助長毒品氾濫，實屬不該，惟念其犯後始終坦承犯行，頗
    具悔意，及斟酌其販賣安非他命之時間非長，數量不多，所
    得亦屬非鉅等一切情狀，量處如主文所示之刑，以資懲儆。
四、扣案之第二級毒品安非他命17包（毛重10.8公克），係屬當
    場查獲之第二級毒品，應依毒品危害防制條例第18條第1項
    前段之規定，宣告沒收銷燬。至被告販賣第二級毒品所得共
    計6,000元，被告否認已收受之，且依證人丙○○於本院審
    理中之供述：伊當時身上沒錢，所以先欠著等語；證人丁○○證稱：伊尚未收到上開價金等語，尚無法證明被告確已收
    妥該等價金，既查無積極證據證明被告確已收取價金，則此
    販賣所得係以「債權」之形式存在，與毒品危害防制條例第
    19條第1項之規定即有不符，爰不予宣告沒收或不能沒收時
    以其財產抵償之。另扣案之吸食器1組，係被告施用第二級
    毒品安非他命之工具，已據被告供承在卷，且查無積極證據
    證明與本案犯罪有關，應於被告施用毒品案件中為適法之處
    理，本院爰不對之宣告沒收，附此敘明。
據上論斷，應依刑事訴訟法第299條第1項前段，毒品危害防制條
例第4條第2項、第18條第1項前段，刑法第2條第1項前段、第11
條前段、修正前刑法第28條、第56條、第59條，判決如主文。
本案經檢察官李殷財到庭執行職務。
中    華    民    國    95    年    9     月    13    日
              刑事第二庭    審判長法  官  李豫雙
                                  法  官  俞秀美
                                  法  官  林韋岑
上列正本證明與原本無異。
如不服本判決，應於判決送達後10日內，向本院提出上訴狀（應
附繕本）。
                                  書記官
中    華    民    國    95    年    9     月    14    日
附錄本判決論罪科刑之法律條文：
毒品危害防制條例第4條第2項：
製造、運輸、販賣第二級毒品者，處無期徒刑或7年以上有期徒
刑，得併科新臺幣700萬元以下罰金。


司法院資訊處製作；財團法人民間司法改革基金會備份。
